【裁判字號】    95,訴,3208
【裁判日期】    951130
【裁判案由】    毒品危害防制條例
【裁判全文】
臺灣臺中地方法院刑事判決              95年度訴字第3208號
公  訴  人  臺灣臺中地方法院檢察署檢察官
被      告  乙○○
                    （現羈押於臺灣臺中看守所）
上列被告因毒品危害防制條例案件，經檢察官提起公訴（九十五
年度毒偵字第四一五九號），被告於準備程序中就被訴事實為有
罪之陳述，經告知簡式審判程序之旨，並聽取公訴人、被告之意
見後，由本院合議庭裁定由受命法官獨任進行簡式審判程序，判
決如下：
    主    文
乙○○施用第一級毒品，累犯，處有期徒刑捌月。
    犯罪事實
一、乙○○前於民國八十九年間，因施用毒品案件，經臺灣彰化
    地方法院以八十九年度毒聲字第三八六號裁定觀察、勒戒後
    ，認有繼續施用傾向，由臺灣彰化地方法院以八十九年度毒
    聲字第一一七七號裁定送強制戒治，再經臺灣彰化地方法院
    以八十九年度毒聲字第五三五六號裁定停止強制戒治付保護
    管束，於九十年二月二十三日保護管束期滿執行完畢，經臺
    灣彰化地方法院檢察署檢察官於九十年五月六日，以九十年
    度戒毒偵字第六三一號不起訴處分確定。復於九十一年間，
    因施用毒品案件，經臺灣彰化地方法院以九十一年度毒聲字
    第八九九號裁定送強制戒治，並由臺灣彰化地方法院檢察署
    檢察官以九十一年度毒偵字第五一一號聲請簡易判決處刑，
    嗣經臺灣彰化地方法院以九十一年度彰簡字第二一三號判處
    有期徒刑五月確定，強制戒治部分於九十二年八月十八日執
    行完畢。又因施用毒品案件，經依臺灣彰化地方法院裁定送
    強制戒治，並由臺灣彰化地方法院檢察署檢察官以九十一年
    度毒偵字第一○三八號提起公訴，經臺灣彰化地方法院以九
    十一年度訴字第七六六號判處有期徒刑九月確定，強制戒治
    部分於九十二年八月十八日執行完畢，有期徒刑部分經接續
    執行，於九十三年六月二十四日縮短刑期假釋出監，並於九
    十三年九月三十日縮刑期滿執行完畢。詎乙○○猶不知悔改
    ，於前開強制戒治執行完畢後五年內，明知海洛因係第一級
    毒品，竟基於施用第一級毒品海洛因之犯意，於九十五年九
    月五日二十一時許，在其位於臺中市○○區○○路四段六七
    二號九樓之二租屋處內，以將海洛因粉末摻入香菸後吸食之
    方法，施用海洛因一次。嗣於九十五年九月五日二十三時三
    十分許，在臺中市○○區○○路四段六七二號九樓之二，因
    警方查獲陳黃怡（由本院另案審理中）施用毒品案件，經在
    場之乙○○同意帶回警局採尿送驗呈有嗎啡陽性反應而查獲
    上情。
二、案經臺中市警察局第五分局報請臺灣臺中地方法院檢察署檢
    察官偵查起訴。
    理    由
一、上述事實，業經被告乙○○於本院審理時坦白承認，而被告
    於九十五年九月六日經警採尿送驗結果，呈嗎啡陽性反應，
    有中山醫學大學附設醫院檢驗科藥物檢測中心尿液檢驗報告
    、詮昕科技股份有限公司濫用藥物尿液檢驗報告各一紙在卷
    可資佐證，上述檢驗結果，為檢驗機關本於專業知識及以精
    密儀器或科學方法檢測所得之結論，自可憑信。本件被告之
    自白與事實相符，堪可採信，其於上述時地施用第一級毒品
    海洛因一次之事實，應可認定。又被告曾因施用毒品案件，
    經臺灣彰化地方法院以八十九年度毒聲字第三八六號裁定觀
    察、勒戒後，認有繼續施用傾向，由臺灣彰化地方法院以八
    十九年度毒聲字第一一七七號裁定送強制戒治，再經臺灣彰
    化地方法院以八十九年度毒聲字第五三五六號裁定停止強制
    戒治付保護管束，於九十年二月二十三日保護管束期滿執行
    完畢，經臺灣彰化地方法院檢察署檢察官於九十年五月六日
    ，以九十年度戒毒偵字第六三一號不起訴處分確定。復於九
    十一年間，因施用毒品案件，經臺灣彰化地方法院以九十一
    年度毒聲字第八九九號裁定送強制戒治，並由臺灣彰化地方
    法院檢察署檢察官以九十一年度毒偵字第五一一號聲請簡易
    判決處刑，嗣經臺灣彰化地方法院以九十一年度彰簡字第二
    一三號判處有期徒刑五月確定，強制戒治部分於九十二年八
    月十八日執行完畢。又因施用毒品案件，經依臺灣彰化地方
    法院裁定送強制戒治，並由臺灣彰化地方法院檢察署檢察官
    以九十一年度毒偵字第一○三八號提起公訴，經臺灣彰化地
    方法院以九十一年度訴字第七六六號判處有期徒刑九月確定
    ，強制戒治部分於九十二年八月十八日執行完畢等情，有臺
    灣高等法院被告前案紀錄表一份在卷可供參考，本件事證明
    確，被告犯行堪予認定。
二、查海洛因為毒品危害防制條例第二條第二項第一款所稱之第
    一級毒品，不得持有、施用，被告乙○○竟持以施用，核其
    所為，係犯同條例第十條第一項施用第一級毒品罪。其施用
    前持有海洛因之低度行為，應為施用之高度行為所吸收，均
    不另論罪。又被告前因施用毒品案件案件，經臺灣彰化地方
    法院分別判處有期徒刑五月、九月確定，經接續執行，於九
    十三年六月二十四日縮短刑期假釋出監，並於九十三年九月
    三十日縮刑期滿執行完畢，此有臺灣高等法院被告前案紀錄
    表及臺灣臺中地方法院檢察署刑案資料查註紀錄表各一份在
    卷可憑，其受有期徒刑之執行完畢後，五年之內再犯有期徒
    刑以上刑之本罪，為累犯，應依法加重其刑。爰審酌被告素
    行、犯罪之動機、手段、所生之危害及犯罪後態度，暨施用
    毒品係戕害個人身心之行為等一切情狀，量處如主文所示之
    刑。另扣案之注射針筒一支係另案被告陳黃怡所有供施用海
    洛因所用之物，業據被告供明在卷，爰不予宣告沒收。
三、移送併辦意旨（九十五年度毒偵字第四八九六號）另以被告
    乙○○除前開時地施用第一級毒品之犯行外，於九十五年八
    月一日七時許止，另有在其位於臺中縣烏日鄉○○○路二四
    ○之一號一樓住處臥房內，施用第一級毒品海洛因一次，因
    認被告涉有毒品危害防制條例第十條第一項之罪嫌。按刑法
    第五十六條連續犯之規定業於九十四年二月二日修正公布刪
    除，並於九十五年七月一日施行，而依新法對於上開反覆實
    施犯罪模式之對應處置，除合於「接續犯」或「包括一罪」
    之情形外，則僅能依數罪併罰之規定個別處斷。又依最高法
    院八十六年臺上字第三二九五號判例意旨可知，數行為於同
    時同地或密切接近之時地實施，侵害同一之法益，各行為之
    獨立性極為薄弱，依一般社會健全觀念，在時間差距上，難
    以強行分開，在刑法評價上，以視為數個舉動之接續施行，
    合為包括之一行為予以評價，較為合理，方屬接續犯之範疇
    ，足見「接續犯」之成立，係以時、空密接性為前提要件，
    即透過對於同一法益之同種類侵害行為繼續不間斷之實行，
    業已稀釋個別行為之獨立性，致使刑法評價時將之視為單一
    、整體之犯罪行為，以符合社會一般人對於行為概念之認知
    ，並與行為人之犯罪目的相互結合。至於學理上「包括一罪
    」概念中，與施用毒品之犯罪型態較有關聯者，應屬「集合
    犯」之態樣，此即依一般社會通念，特定犯罪行為具有反覆
    實施之特性，立法者於制定刑罰法律之初，亦已認知該種行
    為類型之反覆性，而有意藉由法條中客觀構成要件之行為要
    素，涵括上開具有反覆實施特性之數個犯罪行為，仍僅接受
    一次刑法之評價為已足。然施用毒品犯罪，或為零星偶一之
    施用，是自難認立法者於制定刑罰法律之初，已認知該種行
    為類型之反覆性，且有意藉由法條中客觀構成要件之行為要
    素，涵括上開具有反覆實施特性之數個犯罪行為。基上，多
    次施用毒品犯罪之行為，當無論以「集合犯」之餘地，此時
    則應回歸一般刑法上行為單、複數之認定，而予論罪科刑，
    較稱妥適。又本件併案部分被告施用第一級毒品之時間係九
    十五年八月一日七時許距被告於九十五年九月五日二十一時
    許，施用第一級毒品之本件犯行，已相距一月之久，並無時
    、空密接性可言，而具有個別施用行為之獨立性，自與起訴
    部分無集合犯之裁判上一罪關係。從而檢察官移送併案審理
    部分所指被告之施用行為，既應依新法處斷，被告此部分施
    用第一級毒品海洛因之犯行亦應評價為獨立行為，自當論以
    數罪而分論處罰，本院無從併予審究，爰檢卷退由檢察官另
    為適法之處理。
據上論斷，應依刑事訴訟法第二百七十三條之一第一項、第二百
九十九條第一項前段，毒品危害防制條例第十條第一項，刑法第
十一條前段、第四十七條第一項，判決如主文。
本案經檢察官甲○○到庭執行職務
中    華    民    國    95    年    11    月    30    日
                  刑事第九庭    法  官  余德正
以上正本證明與原本無異。
如不服本判決，應於送達後十日內向本院提出上訴狀（須附繕
本），上訴於臺灣高等法院臺中分院。
                                書記官  廖日晟
中    華    民    國    95    年    11    月    30    日
附錄論罪科刑法條
毒品危害防制條例第10條第1項
施用第一級毒品者，處六月以上五年以下有期徒刑。


司法院資訊處製作；財團法人民間司法改革基金會備份。
